【裁判字號】    98,易,32
【裁判日期】    980727
【裁判案由】    詐欺
【裁判全文】
臺灣桃園地方法院刑事判決                98年度易字第32號
公  訴  人  臺灣桃園地方法院檢察署檢察官
被      告  甲○○
                    （現在臺灣臺北監獄執行中）
上列被告因犯詐欺案件，經檢察官提起公訴（96年度偵字第2787
0號、97年度偵字第16496號、97年度少連偵字第85號），本院判
決如下：
    主  文
甲○○幫助意圖為自己不法之所有，以詐術使人將本人之物交付
，共罪，均累犯，各處有期徒刑月，如易科罰金，均以新臺
幣壹仟元折算壹日。應執行有期徒刑陸月，如易科罰金，以新臺
幣壹仟元折算壹日。其餘被訴詐欺丁○○、庚○○及未滿18歲之
少年孔○○（真實姓名年籍詳卷）部分，均無罪。
    事  實
一、甲○○前於民國84年間因竊盜案件，經本院於85年3 月28日
    以84年度易字第3617號判決判處有期徒刑1 年確定；復於84
    年間因妨害家庭及偽造文書等案件，經最高法院於86年5 月
    8 日、臺灣高等法院於87年2 月5 日，各以86年度台上字第
    2608 號 、86年度上更一字第579 號判決，分別判處有期徒
    刑1 年2 月及6 月確定；再於85年間因侵占案件，經臺灣臺
    北地方法院於85年8 月21日以85年度訴字第321 號判決判處
    有期徒刑1 年6 月確定；又於85年間因詐欺、偽造有價證券
    、強盜及偽造署押等案件，經臺灣臺北地方法院於85年8 月
    21日以85年度訴字第335 號判決分別判處有期徒刑1 年、4
    年、7 年及5 月，詐欺、偽造有價證券及偽造署押罪部分並
    經臺灣高等法院以85年度上訴字第4531號駁回上訴後確定，
    強盜罪部分則由最高法院於86年4 月11日以86年度台上字第
    1803號判決駁回上訴後確定。上開案件除強盜、偽造有價證
    券罪外，均經臺灣高等法院於96年7 月19日以96年度聲減字
    第1243號裁定各減其宣告刑二分之一，並與強盜及偽造有價
    證券罪合併定應執行刑有期徒刑9 年10月確定，於85年10月
    4 日入監服刑，於96年7 月16日縮刑期滿執行完畢。詎其不
    知悔改，預見若將其向他人取得之銀行帳戶存摺、提款卡及
    密碼等物，提供他人使用，可能幫助他人從事詐欺取財犯行
    ，竟在該結果之發生不違背其本意之情形下，基於幫助詐欺
    取財之不確定故意，先後於96年8 月3 日某時、96年8 月13
    日某時、97年1 月間某日，分別在臺北市○○○路附近某處
    、不詳地點、桃園縣桃園火車站附近，分別以一個帳戶新臺
    幣（下同）1 萬元及有償借用等代價，向丁○○（丁○○另
    涉幫助詐欺部分，業經本院以97年度桃簡字第3391號判拘役
    45日確定在案）、向庚○○（庚○○另涉幫助詐欺部分，業
    經臺灣板橋地方法院逾97年3 月17日以97年度簡字第1824號
    判處拘役40日確定）及未滿18歲之少年孔○○（少年孔○○
    部分，另由本院以97年度少調字第591 號、97年度少調字第
    620 號調查中）等人，收取丁○○申請之臺灣中小企業銀行
    （下稱中小企銀）楊梅分行帳號000000 00000號帳戶、庚○○申請之聯邦商業銀行新店分行（下稱聯邦商銀）帳號0000
    00000000號帳戶及少年孔○○申請之臺灣郵政股份有限公司
    中壢郵局（下稱中壢郵局）帳號000000 -0 號帳戶之存摺、
    提款卡及密碼等資料。甲○○則另分別於不詳時、地，以不
    詳代價將上開帳戶之存摺、提款卡及密碼等資料交予某姓名
    年籍不詳之成年男子，嗣該不詳姓名年籍之人所屬犯罪集團
    成員，基於意圖為自己不法所有之犯意，分別為下列行為：
    （一）於96年8 月8 日晚間6 時30分許，撥打電話聯絡己○○，誆稱其轉帳交易誤設定為月付模式，需依指示至提款機
    操作以變更設定，致使己○○不疑有他而陷於錯誤，依詐騙
    集團成員指示操作提款機，於同日晚間7 時52分許、8 時17
    分許，先後匯款10 ,654 元、8,093 元至丁○○所有上開帳
    戶內；（二）再於96年8 月8 日晚間8 時許，撥打電話聯絡
    辛○○，自稱係白媽媽衣舖之謝小姐，向其誆稱其付款設定
    誤設定為分期付款，需依指示至提款機操作以取消設定，致
    使辛○○不疑有他而陷於錯誤，依詐騙集團成員指示操作提
    款機，於同日晚間9 時6 分許，匯款16,895元至丁○○所有
    上開帳戶內；（三）另於96年8 月8 日晚間8 時許，撥打電
    話聯絡戊○○，自稱係白媽媽衣舖之員工，向其誆稱轉帳付
    款誤設定為每月固定轉帳，需依指示至提款機操作以解除設
    定，致使戊○○不疑有他而陷於錯誤，依詐騙集團成員指示
    操作提款機，於同日晚間9 時55分許，匯款10,875元至丁○○所有上開帳戶內；（四）於96年8 月13日晚間某時，撥打
    電話聯絡被害人壬○○，自稱係銀行行員，向其誆稱網路購
    物匯款誤設定為每月匯款，需依指示至提款機操作以解除設
    定，致使被害人壬○○不疑有他而陷於錯誤，依詐騙集團成
    員之指示操作提款機，於同日晚間11時6 分許、11時8 分許
    ，先後匯款79,000元、1,000 元至庚○○所有上開帳戶內；
    （五）於97年1 月8 日某時，撥打電話聯絡乙○○，自稱為
    雅虎網路購物之賣家，向其誆稱購物付款誤設定為分期付款
    、每月扣款，需另依自稱銀行行員之人指示至提款機操作以
    查詢餘額、變更設定，致使乙○○不疑有他而陷於錯誤，依
    詐騙集團成員指示操作提款機，於同日晚間8 時4 分許，匯
    款29,989元至少年孔○○所有上開郵局帳戶內。嗣經己○○
    、辛○○、戊○○、壬○○、乙○○察覺有異，報警處理，
    始為警循線查悉上情。
二、案經桃園縣政府警察局平鎮分局、楊梅分局、八德分局報請
    臺灣桃園地方法院檢察署檢察官偵查起訴。
    理  由
甲、有罪部分
壹、證據能力方面
一、按被告以外之人於偵查中向檢察官所為之陳述，除顯有不可
    信之情況者外，得為證據，刑事訴訟法第159 條之1 第2 項
    定有明文。查證人少年孔○○、丙○○、庚○○、丁○○於
    偵查中向檢察官所為之陳述，業經具結，且自筆錄內容觀之
    ，無不正取供之情事，而無顯不可信之情況，依上開規定，
    自有證據能力。
二、再按被告以外之人於審判外之言詞或書面陳述，除法律有規
    定者外，不得作為證據；又被告以外之人於審判外之陳述，
    雖不符合刑事訴訟法第159 條之1 至第159 條之4 之規定，
    而經當事人於審判程序同意作為證據，法院審酌該言詞陳述
    或書面陳述作成時之情況，認為適當者，亦得為證據，而當
    事人、代理人或辯護人於法院調查證據時，知有上開不得為
    證據之情形，而未於言詞辯論終結前聲明異議者，視為有前
    項之同意，刑事訴訟法第159 條第1 項及第159 條之5 分別
    定有明文。查證人己○○、辛○○、戊○○、壬○○、乙○○於警詢中所為之陳述，雖為被告以外之人於審判外之言詞
    陳述，然經本院於審判程序提示予被告並告以要旨，均經被
    告表示無意見，且未聲明異議，又本院審酌上開證人警詢筆
    錄之記載，並無不正取供之情事，且證人於警詢時並無具結
    之可能，故就該等審判外言詞陳述作成時之情況，應認為適
    當，依前揭法條意旨，得援為本案證據。另卷附丁○○、庚○○及少年孔○○之上開帳戶開戶資料、帳戶交易明細表影
    本、被害人己○○、辛○○、戊○○、壬○○、乙○○之匯
    款單、受理詐騙帳戶通報警示簡便格式表、受理刑事案件報
    案三聯單、內政部警政署反詐騙諮詢專線紀錄表等各1 份，
    經本院於審判程序提示予被告等並告以要旨，亦經被告表示
    無意見，且均未聲明異議，本院審酌上開審判外書面陳述並
    無不法取證之情事，且均足佐證本件詐欺案件之情況，是本
    院審酌應認為適當，依上揭法條意旨，亦得援為本案證據。
貳、事實認定方面
    訊之被告甲○○對於上揭事實均坦承不諱，核與證人己○○
    、辛○○、戊○○、壬○○、乙○○、丁○○、庚○○、少
    年孔○○及丙○○之證述相符，另有卷附丁○○、庚○○、
    少年孔○○之上開帳戶開戶資料、帳戶交易明細表影本及被
    害人己○○、辛○○、戊○○、壬○○、乙○○之匯款單、
    受理詐騙帳戶通報警示簡便格式表、受理刑事案件報案三聯
    單、內政部警政署反詐騙諮詢專線紀錄表等各1 份可資佐證
    ，足認被告之自白與事實相符，本件事證明確，被告上揭犯
    行均堪認定，應依法論科。
、論罪科刑方面
    按刑法上之幫助犯，係對於犯罪與正犯有共同之認識，而以
    幫助之意思，對於正犯資以助力，而未參與實施犯罪之行為
    者而言（最高法院75年度台上字第1509號、84年度台上字第
    5998號、88年度台上字第1270號判決意旨參照）；是以，如
    未參與實施犯罪構成要件之行為，且係出於幫助之意思提供
    助力，即屬幫助犯，而非共同正犯。本件被告雖提供上開帳
    戶予他人使用，使他人得基於詐欺取財之犯意，向被害人施
    用詐術，致使被害人陷於錯誤而匯款至被告所提供之上開帳
    戶內，以遂行詐欺取財之犯行，然被告單純提供帳戶供人使
    用之行為，並不等同於向被害人施以欺罔之詐術行為，此外
    ，復無其他證據證明被告有參與詐欺取財犯行之構成要件行
    為，是被告提供其所有之帳戶供人使用之行為，係對於他人
    遂行詐欺取財之犯行資以助力。故核被告所為，係犯刑法第
    339 條第1 項、第30條第1 項前段詐欺取財罪之幫助犯。起
    訴書雖認被告所為係犯共同詐欺取財罪，然被告甲○○並無
    任何事證可認與詐騙集團之成員係基於共同之詐欺犯意，而
    有詐欺取財之行為分擔，是尚難遽認被告甲○○所為係犯刑
    法第339 條第1 項、第28條之共同詐欺取財罪，惟因起訴之
    基本社會事實相同，爰逕予變更起訴法條。再被告交付丁○○申請之上開中小企銀之帳戶存摺、金融卡及密碼予詐欺集
    團成員使用之一幫助行為，幫助詐欺集團分別詐騙被害人己○○、辛○○、戊○○之財物，為想像競合犯，應依刑法第
    55條前段之規定，從一重處斷。被告上開三次幫助詐欺取財
    犯行，犯意各別，行為互殊，應予分論併罰。被告甲○○雖
    辯稱：伊交付庚○○之帳戶資料部分，業經臺灣板橋地方法
    院於98年3 月31日以98年度簡上字第94號判決確定云云，惟
    前開確定判決認被告分次將交付庚○○所有之國泰世華商業
    銀行景美分行（下稱國泰世華銀行）帳號000000000000號帳
    戶及彰化商業銀行吉成分行（下稱彰化銀行）帳戶00000000
    000000號帳戶予詐騙集團成員（交付時間分別為96年8 月13
    日下午某時至96年8 月14日前之間某時許、96年8 月13日下
    午某時至96年8 月15日前某時），因而認定被告前開交付庚○○所有之國泰世華銀行、彰化銀行帳戶係屬不同之犯罪事
    實，其犯意各別、行為互殊而予以分論併罰。本件被告甲○○交付庚○○所有之聯邦商銀帳戶資料與詐騙集團成員之時
    間於96年8 月13日某時，詐騙集團成員施用詐術之方式不同
    ，受詐騙之被害人、金額亦有不同，故核與前開臺灣板橋地
    方法院所認之犯罪事實，顯非為同一案件，是尚無受前開確
    定判決效力所及之問題，自得由本院予以審究，附此說明。
    又被告所犯幫助詐欺取財罪部分，衡諸其犯罪情節，並依刑
    法第30條第2 項之規定，按正犯之刑減輕之。查被告甲○○
    前於民國84年間因竊盜案件，經本院於85年3 月28日以84年
    度易字第3617號判決判處有期徒刑1 年確定；復於84年間因
    妨害家庭及偽造文書等案件，經最高法院於86年5 月8 日、
    臺灣高等法院於87年2 月5 日，各以86年度台上字第2608號
    、86年度上更一字第579 號判決，分別判處有期徒刑1 年2
    月及6 月確定；再於85年間因侵占案件，經臺灣臺北地方法
    院於85年8 月21日以85年度訴字第321 號判決判處有期徒刑
    1 年6 月確定；又於85年間因詐欺、偽造有價證券、強盜及
    偽造署押等案件，經臺灣臺北地方法院於85年8 月21日以85
    年度訴字第335 號判決分別判處有期徒刑1 年、4 年、7 年
    及5 月，詐欺、偽造有價證券及偽造署押罪部分並經臺灣高
    等法院以85年度上訴字第4531號駁回上訴後確定，強盜罪部
    分則由最高法院於86年4 月11日以86年度台上字第1803號判
    決駁回上訴後確定。上開案件除強盜、偽造有價證券罪外，
    均經臺灣高等法院於96年7 月19日以96年度聲減字第1243號
    裁定各減其宣告刑二分之一，並與強盜及偽造有價證券罪合
    併定應執行刑有期徒刑9 年10月確定，於85年10月4 日入監
    服刑，甫於96年7 月16日縮刑期滿執行完畢之事實，有臺灣
    高等法院被告前案紀錄表1 份附卷可查，其受有期徒刑之執
    行完畢，5 年以內故意再犯本件有期徒刑以上之罪，為累犯
    ，應依刑法第47條第1 項之規定加重其刑。上開刑之加減，
    應先加後減之。爰審酌被告甲○○明知詐騙行為猖獗，卻仍
    將金融機構帳戶提供予不法份子使用，助長他人犯罪之風氣
    ，並使不法份子易於逃避犯罪之查緝，嚴重破壞社會治安及
    造成被害人尋求救濟之困難，併考量本案被害人遭詐騙之金
    額非在少數，被告不思正當途徑獲得財物竟交出上開帳戶以
    獲利之犯罪動機、目的，及被告於本院審理時，坦承犯行並
    深表其對其犯行感到慚愧，已見悔悟之犯後態度等一切情狀
    ，分別量處如主文所示之刑，並定應執行之刑及均諭知易科
    罰金之折算標準。
乙、無罪部分
壹、公訴意旨略以：被告甲○○，先後於96年8月3日某時、96年
    年8月13日某時、97年1月間某日，分別在臺北市○○○路附
    近某處、不詳地點、桃園縣桃園火車站附近，分別佯以經營
    網路拍賣、有償借用、介紹工作為由，對丁○○、庚○○及
    少年孔○○施用詐術，藉機詐取丁○○所有之中小企銀帳號
    00000000000號帳戶、庚○○所有之聯邦商銀帳號000000000
    000 號帳戶、少年孔○○所有之中壢郵局帳號000000-0號帳
    戶之存摺、提款卡及密碼等資料。因認被告甲○○就此部分
    均另涉犯刑法第339 條第1 項之詐欺取財罪嫌等語。
貳、按犯罪事實應依證據認定之，無證據不得認定犯罪事實，不
    能證明被告犯罪者，應諭知無罪之判決，刑事訴訟法第154
    條第2 項、第301 條第1 項分別定有明文。又犯罪事實之認
    定，應憑證據，如未能發現相當證據，或證據不足以證明，
    自不能以推測或擬制之方法，作為裁判基礎，最高法院40年
    台上字第86號判例著有明文；且認定犯罪事實所憑之證據，
    雖不以直接證據為限，間接證據亦包括在內，然而無論直接
    證據或間接證據，其為訴訟上之證明，須於通常一般之人均
    不致有所懷疑，而得確信其為真實之程度者，始得據為有罪
    之認定，倘其證明尚未達到此一程度，而有合理之懷疑存在
    而無從使事實審法院得有罪之確信時，即應由法院為諭知被
    告無罪之判決，最高法院76年台上字第4986號判例亦著有明
    文。再檢察官對於起訴之犯罪事實，仍應負提出證據及說服
    之實質舉證責任，倘其所提出之證據，不足為被告有罪之積
    極證明，或其指出證明之方法，無從說服法院以形成被告有
    罪之心證，基於無罪推定之原則，自應為被告無罪判決之諭
    知，最高法院92年度台上字第128 號著有判例。而刑法第33
    9 條第1 項詐欺罪之成立，以意圖為自己或第三人不法所有
    ，以詐術使人將本人或第三人之物交付為要件。所謂以詐術
    使人交付，必須被詐欺人因其詐術而陷於錯誤，若其所用方
    法，不能認為詐術，亦不致使人陷於錯誤，即不構成該罪（
    最高法院46年度台上字第260 號判例意旨參照）。
、訊之被告甲○○堅決否認有如公訴意旨所指之詐欺取財犯行
    ，辯稱：伊並沒有騙丁○○、庚○○及少年孔○○，事實上
    ，他們都是賣帳戶給伊，他們也都有缺錢等語。經查：證人
    丁○○於偵查中證稱：帳戶係伊借給被告甲○○使用等語（
    見臺灣桃園地方法院96年度偵字第27870號偵查卷宗第63頁
    ）明確；證人庚○○於偵查時結證：伊聯邦銀行之帳戶係借
    給被告甲○○使用等語（見97年度偵字第164 96號偵查卷宗
    第62頁），其於本院審理時亦結證：當初被告跟伊收帳戶時
    ，有說過借10天，1 本要給伊1 萬元等語（見本院審理卷第
    85頁）屬實；證人少年孔○○於偵查中結證：被告甲○○跟
    伊說交付帳戶，可以得到騙得匯款的一部分（見臺灣桃園地
    方法院檢察署97年度少連偵字第85號偵查卷宗第40頁）等語
    相符，依上開證人之證詞可知，證人丁○○、庚○○及少年
    孔○○交付上開帳戶之帳簿、提款卡及密碼，目的或出於借
    用或出自獲取詐騙贓款，係自願將上開帳戶交付與被告甲○○，則被告甲○○是否有施用詐術，致使丁○○、庚○○、
    少年孔○○陷於錯誤而交付上開帳戶之帳簿、提款卡及密碼
    ，即屬可疑。再者，證人丁○○、庚○○及少年孔○○因提
    供被告甲○○上開帳戶之存摺、提款卡及密碼等資料，分別
    經本院以97年度桃簡字第3391號拘役45日確定在案、臺灣板
    橋地方法院以97年度簡字第1824號判處拘役40日確定在案及
    本院以97年度少調字第591 號、97年度少調字第620 號調查
    中，則丁○○、庚○○及少年孔○○亦堪認係基於幫助詐欺
    之犯意而提供上開帳戶之存摺、提款卡及密碼與被告甲○○
    ，自難認被告甲○○向證人丁○○、庚○○及少年孔○○收
    取上開帳戶之存摺、提款卡及密碼之行為，已陷證人丁○○
    、庚○○及少年孔○○於錯誤而交付。公訴意旨就此部分所
    認，與詐欺取財罪之構成要件，尚有未合。
肆、綜上所述，公訴人認被告甲○○上揭涉犯詐欺取財罪嫌所憑
    之證據，尚未達通常一般人均不致有所懷疑，而得以確信其
    為真實之程度。此外，復查無其他積極證據足資證明被告甲○○有公訴人所指之詐欺取財犯行，揆諸前揭說明，自應就
    此部分為被告甲○○無罪之判決。
據上論斷，應依刑事訴訟法第299條第1項前段、第300條、第301
條，刑法第30條第1 項前段、第2 項、第339 條第1 項、第55條
、第47條第1 項、第41條第1 項前段、第51條第5 款，刑法施行
法第1 條之1 第1 項、第2 項前段，判決如主文。
本案經檢察官翁偉玲到庭執行職務。
中    華    民    國    98    年    7     月    27    日
                  刑事第七庭  審判長法  官   蕭世昌
                                    法  官   陳筱蓉
                                    法  官   蔡羽玄
以上正本證明與原本無異。
如不服本判決，應於送達後10日內向本院提出上訴狀（應附繕本
），其未敘述上訴理由者，應於上訴期間屆滿後20日內，補提理
由書狀於本院，上訴於臺灣高等法院。
                                    書記官   陳玉芳
中    華    民    國    98    年    7     月    28    日
附錄論罪科刑法條：
中華民國刑法第339條第1項
（普通詐欺罪）
意圖為自己或第三人不法之所有，以詐術使人將本人或第三人之
物交付者，處5 年以下有期徒刑、拘役或科或併科1 千元以下罰
金。


司法院資訊處製作；財團法人民間司法改革基金會備份。
